---
title: "Guide d'utilisation : Librairie arules"
author: "Membre du groupe :  RAKOTONIRINA Harimanga Valimbavaka Yannick 42006741 et Miary RAMAMONJISOA "
date: "2022-11-01"
output: 
  beamer_presentation: 
    incremental: yes
    fig_width: 5
    fig_height: 3
    keep_tex: yes
---

```{r setup, include=FALSE}
knitr::opts_chunk$set(echo = TRUE)
```

## RAKOTONIRINA Harimanga Valimbavaka Yannick - Sénarios 1: Examen des variables

Installation des package à utiliser.
```{r arules et dataset, eval=FALSE}
library("stringr")
library("plyr")
library("arules")
library("arulesViz")
library("plotly")
```

Charger les 2 datasets
```{r chagrer dataset film, eval=FALSE}

library(readr)
film <- read_csv("movies_metadata.csv")

#afficher les 20 premiers lignes de données
film[1:5,]
```

```{r charger dataset notation film,eval=FALSE}
#library(readr)
notation_film <- read_csv("ratings_small.csv")

#afficher les 20 premiers lignes de données
notation_film[1:5,]

colnames(notation_film)<-c("userId", "filmId", "note","timestamp")
```

#charger les transactions en CSV
write.csv(notation_itemList,"ItemList.csv", quote = FALSE, row.names = TRUE)

#Lecture de la transacion à partir du csv
transaction = read.transactions(file="ItemList.csv", rm.duplicates= TRUE, format="basket",sep=",",cols=1)
```

## RAKOTONIRINA Harimanga Valimbavaka Yannick - Sénarios 4: Choix du seuil minimum du support (heuristiques)
