---
title: "Guide d'utilisation recommenderlab"
output:
  pdf_document: default
  html_document: default
date: "2022-10-28"
---

```{r setup, include=FALSE}
knitr::opts_chunk$set(echo = TRUE)
library("recommenderlab")
```

# Chargment des fichiers 
```{r}
anime_history <-read.csv("datasets/anime/anime_history.dat",header = TRUE, sep = "\t")
anime_info <-read.csv("datasets/anime/anime_info.dat",header = TRUE, sep = "\t")
anime_ratings <-read.csv("datasets/anime/anime_ratings.dat",header = TRUE, sep = "\t")
```

# Coercition
Par défaut, read.csv retourne un data.frame. Il est necessaire de le transformer
vers un format adapté pour pouvoir y faire des opérations supplémentaires.

## Dataframe 

```{r}
anime_ratings[1:5,1:3]
```
## data.frame vers matrix
```{r}
# as(anime_ratings,'matrix')
```
## data.frame vers realratingsMatrix
Il est plus facile de selectionner les utilisateurs et les items que l'on souhaite 
manipuler et comparer avec les real_rattings_matrix.
```{r}
anime_ratings_real_ratings_matrix <- as(anime_ratings,'realRatingMatrix')
```

## Visualisation
On peut utiliser un real_ratings_matrix pour visualiser les selections.
```{r}
image(anime_ratings_real_ratings_matrix[1:10,1:30])
```