---
title: "Guide d'utilisation recommenderlab"
author: "Etienne Ismael"
date: "`r Sys.Date()`"
output:
  beamer_presentation: default
  slidy_presentation: default
  ioslides_presentation: default
---

```{r setup, include=FALSE}
knitr::opts_chunk$set(echo = FALSE)
library("recommenderlab") #chargement de la library recommenderlab
```

## Chargement des fichiers

Nous travaillons avec les données d'anime. Ces données représentent les notes attribuées aux animés par 5000 utilisateurs. 
Les données sont au format dat.
La méthode read.csv() lit un fichier au format table et créer un dataframe à partir de ces données

```{r echo = TRUE, fig.height=2}
# read_csv retourne un data.frame
anime_ratings <-read.csv(
  "datasets/anime/anime_ratings.dat",
  header = TRUE,
  sep = "\t")

class(anime_ratings) # données au format dataframe
```

## Rappels sur les data.frame

C'est une structure pour stocker des jeux de données. Pour accéder aux éléments d'un data frame, nous utilisons les brackets [lignes, colonnes]

```{r echo=TRUE,  results='hide'}
anime_ratings[1:5,1:3] #lignes 1 à 5, colonnes 1 à 3
anime_ratings[1:5, c("User_ID","Anime_ID","Feedback")]
#anime_ratings[-c(1, 2)]  #uniquement la colonne 3
```

```{r echo=FALSE}
knitr::kable(anime_ratings[1:5,1:3])
```

## Coercition

La coercition consiste à convertir un objet en une classe donnée. RealRatingMatrix est une classe pour un stockage efficace des matrices d'évaluation des éléments utilisateur.
Les valeurs vides sont représentées par le caractère "."

<!--Il est plus facile de sélectionner les utilisateurs et les items que l'on souhaite manipuler et les comparer avec les realrattingsmatrix.
C'est une classe d'objet pour un stockage efficace des matrices d'évaluation des éléments utilisateur. Il est optimisé pour stocker des sparse matrix, où presque tous les éléments sont vides
Les valeurs vides sont représentées par le caractère "."-->

```{r, echo=TRUE}
#coerciction en realRealRating matrix
rrm_anime <- as(anime_ratings,'realRatingMatrix')
#coercition en liste
as(rrm_anime[1:3,1:10], "list")
```

---

```{r, echo=TRUE}
#reconversion en dataframe
head(as(rrm_anime,'data.frame'))
class(as(rrm_anime, "data.frame")) #type dataframe
```

## getRatingMatrix
retourne les notes dans une sparse Matrix
ci-dessous, un aperçu de la matrice d'évaluation
des utilisateurs et de leurs évaluations. Les lignes
correspondent aux indexes utilisateurs.
```{r, echo=TRUE}
getRatingMatrix(rrm_anime[1:5,1:20])
```

## getRatings

La fonction getRatings renvoie les notes 
non manquantes depuis une realRatingMatrix 
sous forme de vecteur.

```{r, echo=TRUE}
getRatings(rrm_anime[1:10,1:20])
```
## 
```{r, echo=TRUE}
#Visualisation realRatingsMatrix
image(rrm_anime[1:10,1:30])
```

## Normalisation

La normalisation: corriger le biais de notation individuelle.  On a le choix d'utiliser une normalisation par centrage (défaut) ou par Z-score.
<!--Par centre: On soustrait chaque note disponible de la moyenne des notes de cet utilisateur (ligne).-->
La normalisation des notes s'effectue grace à la fonction normalize(). 
La fonction prend en argument un objet RealRatingMatrix

```{r,echo=TRUE}
#valeurs avant la normalisation
as(rrm_anime[1:3,1:7], "matrix")
```
## 
```{r, echo=TRUE}
#normalisation par centrage
nrrmx_anime_ratings =  normalize(rrm_anime)
#normalisation par z-score
nzrrmx_anime_ratings <- normalize(rrm_anime, 
                                  method="Z-score")
#affichage sous forme de liste apres normalisation
as(nrrmx_anime_ratings[1:3,1:7], "matrix")
```

## Dénormalisation
```{r,echo=TRUE}
#dénormaliser
denormalize(nrrmx_anime_ratings)
#vérifier si l'objet dénormalisé est bien identique
#retourne true si les deux objets sont strictement 
#égaux
identical(denormalize(nrrmx_anime_ratings),rrm_anime) 
```

## Histogramme

```{r, echo=TRUE, fig.height=7}
hist(getRatings(rrm_anime), breaks=10,xlab = "notes", 
     main="répartitions des notes des animés", 
     labels = TRUE)
```

## Par centrage
```{r,echo=TRUE, fig.height=5}
hist(getRatings(nrrmx_anime_ratings),
     breaks=100, main="Par centrage")
```

## Par Z-score
```{r,echo=TRUE, fig.height=5}
hist(getRatings(nzrrmx_anime_ratings),
     breaks=100,main="Par Z-score")
```

## Inspection des propriétés

```{r,echo=TRUE}

dim(rrm_anime) #  4714 Lignes 7157 colonnes  
nratings(rrm_anime) # 419 943 notes
summary(getRatings(rrm_anime)) #statistique de base
```

```{r, echo=FALSE,results='hide'}
#inspection par utilisateur
#nombre de notes donnés par le premier user
#8 animés noté par l'user 1
rowCounts(rrm_anime [1,]) 
#les notes qu'a données l'user 1 pour chaque animé
head(colCounts(rrm_anime [1,]))
```

```{r, echo=FALSE, results='hide'}
#afficher les notes donné par le premier user
lapply(as(rrm_anime[1,], "list"),sort)

#hist(getRatings(rrm_anime[1,]), breaks=50)
```

##
```{r,echo=TRUE}
#moyenne des notes donné par utilisateur
head(rowMeans(rrm_anime)) 
#moyenne des notes de chaque animé
head(colMeans(rrm_anime)) 

```


##
```{r,echo=TRUE}
hist(rowMeans(rrm_anime), breaks=50, 
     main="Moyenne des notes donné par utilisateur")
```

##
```{r,echo=TRUE}
hist(colMeans(rrm_anime), breaks=50, 
     main="Moyenne des notes donné par animé")
```

##
```{r,echo=TRUE}
hist(colMeans(nrrmx_anime_ratings), breaks=50, 
     main="données normalisées")
```

##
```{r,echo=TRUE}
hist(rowCounts(rrm_anime), breaks=50,
     xlab = "notes par personne",
     main = "nombre de notes par personne")
```

##
```{r,echo=TRUE}
hist(colCounts(rrm_anime), breaks=50, 
     xlab = "notes par animé",
     main = "nombre de notes par animé")
```

## Binarisation des données

La binarisation permet de réduire la note à un avis positif (1) ou un avis négatif (0). La façon la plus simple de binariser est d'utiliser la fonction binarize().On peut fixer un seuil de notation.

```{r,echo=TRUE}
#les notes qui sont  >=  à minRating sont positifs
 #on fixe le seuil à 4
anime_binary <- binarize(rrm_anime, minRating=4)

#vérification de la classe de anime_binary
class(anime_binary) #binaryRatingMatrix

```

## Visualisation de binaryRatingsMatrix

```{r,echo=TRUE}
 as(anime_binary[1:3,1:6], "matrix")
```
## Visualisation avec image()
On peut visualiser les binaryRatingsMatrix avec la méthode image.

```{r,echo=TRUE}
  image(anime_binary[1:10,1:30])
```
