---
title: "Guide d'utilisation recommenderlab"
output:
  pdf_document: default
  html_document: default
date: "2022-10-28"
---

```{r setup, include=FALSE}
knitr::opts_chunk$set(echo = TRUE)
library("recommenderlab")
```

# Chargment des fichiers

```{r}
anime_history <-read.csv("datasets/anime/anime_history.dat",header = TRUE, sep = "\t")
anime_info <-read.csv("datasets/anime/anime_info.dat",header = TRUE, sep = "\t")
anime_ratings <-read.csv("datasets/anime/anime_ratings.dat",header = TRUE, sep = "\t")
```

# Coercition

La coercition consiste à convertir un objet en une classe donnée. Par défaut, read.csv retourne un data.frame. Il est necessaire de le transformer vers un format adapté pour pouvoir y faire des opérations supplémentaires.

## Dataframe

```{r echo=TRUE}
#on affiche les colonnes(1 à 5) et lignes (1 à 3) de la matrice
anime_ratings[1:5,1:3]
```

## Coercition du data.frame vers un objet Matrix

```{r}
matrix_rating <- as(anime_ratings,'Matrix')
class(x = matrix_rating) #on vérifie la classe de l'objet apres la coercition
```

## Méthodes utilisables par ratingMatrix et ses sous-classes

BinaryRatingMatrix ainsi que realRatingMatrix L'interface ratingMatrix implémente de nombreuses méthodes disponibles pour les objets de type Matrix

```{r}
#voir les dimension de la matrice
print("Dimension de la matrice:")
dim(matrix_rating)
# On peut pas vraiment faire la somme de ses colonnes. 
print("Somme des colonnes:")
colSums(matrix_rating)
print("Moyenne des Feedbacks:")
# On peut récupérer uniquement la moyenne du feebdack.
colMeans(matrix_rating)['Feedback']
```

## Data.frame vers realratingsMatrix

Il est plus facile de selectionner les utilisateurs et les items que l'on souhaite manipuler et les comparer avec les real_rattings_matrix.

```{r}
anime_ratings_real_ratings_matrix <- as(anime_ratings,'realRatingMatrix')
dimnames(anime_ratings_real_ratings_matrix)

```

## Visalisation des notes sur un real ratings matrix

On peut utiliser un real_ratings_matrix pour visualiser les selections.

```{r, fig.width = 10}
image(anime_ratings_real_ratings_matrix[1:10,1:30])
```

## Histogramme

On peut utiliser un real_ratings_matrix pour visualiser les selections.

```{r, fig.width = 10}
hist(getRatings(anime_ratings_real_ratings_matrix),breaks = 10,labels = TRUE)
```

# Normalisation

On peut normaliser les notes avec la fonction normalise.

```{r}
nrrmx_anime_ratings =  normalize(anime_ratings_real_ratings_matrix)
```

## Histogramme des notes normalisées

```{r, fig.width = 10}
hist(getRatings(normalize(
  anime_ratings_real_ratings_matrix)),breaks=100)
```

# Binarisation des données

La binarisation permet de réduire la note à un avis posivite (1) ou un avis négative (0).

La facon la plus simple de binariser est d'utiliser as. \

```{r}
brmx_anime_ratings <- as(anime_ratings,'binaryRatingMatrix')
```

# Visualisation binary ratings matrix

On peut aussi visualiser les binary ratings matrix avec la méthode image.

```{r}
image(brmx_anime_ratings[1:10,1:30])
```
