---
title: "Guide d'utilisation recommenderlab"
author: "Etienne Baillif:4002761 & Ismael Said:36001905"
date: "`r Sys.Date()`"
output:
  slidy_presentation: default
  ioslides_presentation: default
  beamer_presentation: default
---

```{r setup, include=FALSE}
knitr::opts_chunk$set(echo = FALSE)
library("recommenderlab") #chargement de la library recommenderlab
```

# Partie 1: Etienne Baillif
## Chargement des fichiers

Nous travaillons avec les données d'anime. Ces données représentent les notes attribuées aux animés par 5000 utilisateurs. 
Les données sont au format dat.
La méthode read.csv() lit un fichier au format table et créer un dataframe à partir de ces données

```{r echo = TRUE, fig.height=2}
# read_csv retourne un data.frame
anime_ratings <-read.csv(
  "datasets/anime/anime_ratings.dat",
  header = TRUE,
  sep = "\t")

class(anime_ratings) # données au format dataframe
```

## Rappels sur les data.frame

C'est une structure pour stocker des jeux de données. Pour accéder aux éléments d'un data frame, nous utilisons les brackets [lignes, colonnes]

```{r echo=TRUE,  results='hide'}
anime_ratings[1:5,1:3] #lignes 1 à 5, colonnes 1 à 3
anime_ratings[1:5, c("User_ID","Anime_ID","Feedback")]
#anime_ratings[-c(1, 2)]  #uniquement la colonne 3
```

```{r echo=FALSE}
knitr::kable(anime_ratings[1:5,1:3])
```

## Coercition

La coercition consiste à convertir un objet en une classe donnée. RealRatingMatrix est une classe pour un stockage efficace des matrices d'évaluation des éléments utilisateur.
Les valeurs vides sont représentées par le caractère "."

<!--Il est plus facile de sélectionner les utilisateurs et les items que l'on souhaite manipuler et les comparer avec les realrattingsmatrix.
C'est une classe d'objet pour un stockage efficace des matrices d'évaluation des éléments utilisateur. Il est optimisé pour stocker des sparse matrix, où presque tous les éléments sont vides
Les valeurs vides sont représentées par le caractère "."-->

```{r, echo=TRUE}
#coerciction en realRealRating matrix
rrm_anime <- as(anime_ratings,'realRatingMatrix')
#coercition en liste
as(rrm_anime[1:3,1:10], "list")
```

---

```{r, echo=TRUE}
#reconversion en dataframe
head(as(rrm_anime,'data.frame'))
class(as(rrm_anime, "data.frame")) #type dataframe
```

## getRatingMatrix
retourne les notes dans une sparse Matrix
ci-dessous, un aperçu de la matrice d'évaluation
des utilisateurs et de leurs évaluations. Les lignes
correspondent aux indexes utilisateurs.
```{r, echo=TRUE}
getRatingMatrix(rrm_anime[1:5,1:20])
```

## getRatings

La fonction getRatings renvoie les notes 
non manquantes depuis une realRatingMatrix 
sous forme de vecteur.

```{r, echo=TRUE}
getRatings(rrm_anime[1:10,1:20])
```
## 
```{r, echo=TRUE}
#Visualisation realRatingsMatrix
image(rrm_anime[1:10,1:30])
```

## Normalisation

La normalisation: corriger le biais de notation individuelle.  On a le choix d'utiliser une normalisation par centrage (défaut) ou par Z-score.
<!--Par centre: On soustrait chaque note disponible de la moyenne des notes de cet utilisateur (ligne).-->
La normalisation des notes s'effectue grace à la fonction normalize(). 
La fonction prend en argument un objet RealRatingMatrix

```{r,echo=TRUE}
#valeurs avant la normalisation
as(rrm_anime[1:3,1:7], "matrix")
```
## 
```{r, echo=TRUE}
#normalisation par centrage
nrrmx_anime_ratings =  normalize(rrm_anime)
#normalisation par z-score
nzrrmx_anime_ratings <- normalize(rrm_anime, 
                                  method="Z-score")
#affichage sous forme de liste apres normalisation
as(nrrmx_anime_ratings[1:3,1:7], "matrix")
```

## Dénormalisation
```{r,echo=TRUE}
#dénormaliser
denormalize(nrrmx_anime_ratings)
#vérifier si l'objet dénormalisé est bien identique
#retourne true si les deux objets sont strictement 
#égaux
identical(denormalize(nrrmx_anime_ratings),rrm_anime) 
```

## Histogramme

```{r, echo=TRUE, fig.height=7}
hist(getRatings(rrm_anime), breaks=10,xlab = "notes", 
     main="répartitions des notes des animés", 
     labels = TRUE)
```

## Par centrage
```{r,echo=TRUE, fig.height=5}
hist(getRatings(nrrmx_anime_ratings),
     breaks=100, main="Par centrage")
```

## Par Z-score
```{r,echo=TRUE, fig.height=5}
hist(getRatings(nzrrmx_anime_ratings),
     breaks=100,main="Par Z-score")
```

## Inspection des propriétés

```{r,echo=TRUE}

dim(rrm_anime) #  4714 Lignes 7157 colonnes  
nratings(rrm_anime) # 419 943 notes
summary(getRatings(rrm_anime)) #statistique de base
```

```{r, echo=FALSE,results='hide'}
#inspection par utilisateur
#nombre de notes donnés par le premier user
#8 animés noté par l'user 1
rowCounts(rrm_anime [1,]) 
#les notes qu'a données l'user 1 pour chaque animé
head(colCounts(rrm_anime [1,]))
```

```{r, echo=FALSE, results='hide'}
#afficher les notes donné par le premier user
lapply(as(rrm_anime[1,], "list"),sort)

#hist(getRatings(rrm_anime[1,]), breaks=50)
```

##
```{r,echo=TRUE}
#moyenne des notes donné par utilisateur
head(rowMeans(rrm_anime)) 
#moyenne des notes de chaque animé
head(colMeans(rrm_anime)) 

```


##
```{r,echo=TRUE}
hist(rowMeans(rrm_anime), breaks=50, 
     main="Moyenne des notes donné par utilisateur")
```

##
```{r,echo=TRUE}
hist(colMeans(rrm_anime), breaks=50, 
     main="Moyenne des notes donné par animé")
```

##
```{r,echo=TRUE}
hist(colMeans(nrrmx_anime_ratings), breaks=50, 
     main="données normalisées")
```

##
```{r,echo=TRUE}
hist(rowCounts(rrm_anime), breaks=50,
     xlab = "notes par personne",
     main = "nombre de notes par personne")
```

##
```{r,echo=TRUE}
hist(colCounts(rrm_anime), breaks=50, 
     xlab = "notes par animé",
     main = "nombre de notes par animé")
```

## Binarisation des données

La binarisation permet de réduire la note à un avis positif (1) ou un avis négatif (0). La façon la plus simple de binariser est d'utiliser la fonction binarize().On peut fixer un seuil de notation.

```{r,echo=TRUE}
#les notes qui sont  >=  à minRating sont positifs
 #on fixe le seuil à 4
anime_binary <- binarize(rrm_anime, minRating=4)

#vérification de la classe de anime_binary
class(anime_binary) #binaryRatingMatrix

```

## Visualisation de binaryRatingsMatrix

```{r,echo=TRUE}
 as(anime_binary[1:3,1:6], "matrix")
```
## Visualisation avec image()
On peut visualiser les binaryRatingsMatrix avec la méthode image.

```{r,echo=TRUE}
  image(anime_binary[1:10,1:30])
```

# Partie 2: Said Ismael

## Contexte

-   $X =$ Ensemble des utilisateurs.
-   $S =$ Ensemble des items.
-   $R =$ Ensemble des notes $\in [-10,10]$

```{r,echo=TRUE}
data("Jester5k")
image(Jester5k[1:20, 1:75])
```

## Objectifs

-   Prédire la note qu'un utilisateur va attribuer à un item.
-   Réaliser des recommendation pour un utilisateur.
-   Evaluer la prédiction d'une note.
-   Evaluer les recommendations.

## Création d'un schéma d'évaluation basique

```{r,echo=TRUE}
e <- evaluationScheme(
  train = 0.9,
  Jester5k,
  method="split",
  given=5,
  goodRating=0)
```

## Vérifiez la répartition des notes

```{r,echo=TRUE,fig.height=6}
custom_summary = data.frame(
  training_data = colMeans(getData(e,"train")),
  validation_data = colMeans(getData(e,"known")))
boxplot(custom_summary)
```

## Instancier un modèle de recommendation

```{r,echo=TRUE}
rec_rand <- Recommender(getData(e,"train"), method = "RANDOM")
rec_ibcf <- Recommender(getData(e,"train"), method = "IBCF")
rec_ubcf <- Recommender(getData(e,"train"), method = "UBCF")
rec_pop <- Recommender(getData(e,"train"), method = "POPULAR")
```

## Prédire une note (ratings)

```{r,echo=TRUE}
pred_ibcf <- predict(rec_ibcf, getData(e,"known"),
                     type="ratings")
pred_ubcf <- predict(rec_ubcf, getData(e, "known"),
                     type="ratings")
pred_pop <- predict(rec_pop, getData(e, "known"),
                    type = "ratings")
pred_rand <- predict(rec_rand, getData(e, "known"),
                     type = "ratings")
```

## Evaluer la prediction sur les notes

-   Métriques
    -   $MSE = \frac{1}{|R|} \displaystyle\sum_{(x,i)\in R}{(\hat{r_{xi}} - r_{xi})²}$
    -   $RMSE = \sqrt{\frac{1}{|R|} \displaystyle\sum_{(x,i)\in R}{(\hat{r_{xi}} - r_{xi})}²}$
    -   $MAE = \frac{1}{|R|} \displaystyle\sum_{(x,i)\in R}{|\hat{r_{xi}} - r_{xi}|}$
-   Résultats:

------------------------------------------------------------------------

```{r,echo=TRUE}
error <- rbind(
  IBCF = calcPredictionAccuracy(pred_ibcf,
                                getData(e, "unknown")),
  UBCF = calcPredictionAccuracy(pred_ubcf,
                                getData(e, "unknown")),
  POP = calcPredictionAccuracy(pred_pop,
                               getData(e,"unknown")),
  RAND = calcPredictionAccuracy(pred_rand,
                                getData(e,"unknown")))
```

```{r,echo=FALSE,fig.height=6}
knitr::kable(data.frame(error))
```

## Schéma d'évaluation par validation croisée

```{r,echo=TRUE,results='hide'}

e_cv <- evaluationScheme(
  train = 0.9,
  Jester5k[1:1000],
  method="cross",
  k=3,
  given=3,
  goodRating=0)
```

```{r,echo=TRUE, results='hide',warning=FALSE}
algorithms <- list(
  "random items" = list(name="RANDOM", param=NULL),
  "popular items" = list(name="POPULAR", param=NULL),
  "user-based CF" = list(name="UBCF", param=list(nn=50)),
  "item-based CF" = list(name="IBCF", param=list(k=50)),
  "SVD approximation" = list(name="SVD", param=list(k = 50)))
cv_results = evaluate(e_cv,algorithms,type = "ratings")
```

```{r}
rmse = data.frame(
  RMSERAND = unlist(lapply(getResults(cv_results[["random items"]]),'[[',1)),
  RMSEPOP = unlist(lapply(getResults(cv_results[["popular items"]]),'[[',1)),
  RMSEUBCF = unlist(lapply(getResults(cv_results[["user-based CF"]]),'[[',1)),
  RMSEIBCF = unlist(lapply(getResults(cv_results[["item-based CF"]]),'[[',1)),
  RMSESVD = unlist(lapply(getResults(cv_results[["SVD approximation"]]),'[[',1)))
```

## Resultat évaluation par validation croisé 3 folds

-   Moyenne RMSE

```{r,fig.width=4}
knitr::kable(rmse)
knitr::kable(data.frame(colMeans(rmse)))
```

-   Peut on faire mieux ?

## Optimisation hyperparamètre

```{r,echo=TRUE,results='hide',warning=FALSE}
algorithms <- list(
  "SVD app 10" = list(name="SVD", param=list(k = 10)),
  "SVD app 50" = list(name="SVD", param=list(k = 50)),
  "SVD app 90" = list(name="SVD", param=list(k = 90)))
SVD_hpt_tuning = evaluate(e_cv,algorithms,type = "ratings")
rmse_svd_hpt = data.frame(
  SVDK10 = unlist(lapply(getResults(SVD_hpt_tuning[["SVD app 10"]]),'[[',1)),
  SVDK50 = unlist(lapply(getResults(SVD_hpt_tuning[["SVD app 50"]]),'[[',1)),
  SVDK90 = unlist(lapply(getResults(SVD_hpt_tuning[["SVD app 90"]]),'[[',1)))
```

## Résultats

```{r}
knitr::kable(rmse_svd_hpt)
knitr::kable(data.frame(colMeans(rmse_svd_hpt)))
```

-   Autre moyen de visualisation ?

------------------------------------------------------------------------

## Synthèse des résultats

### RMSE SVD pour K = 10,50,90

```{r}
boxplot(rmse_svd_hpt)
```

## Réaliser des recommendations (topNList)

```{r,echo=TRUE,warning=FALSE,results='hide'}
algorithms <- list(
  "random items" = list(name="RANDOM", param=NULL),
  "popular items" = list(name="POPULAR", param=NULL),
  "user-based CF" = list(name="UBCF", param=list(nn=50)),
  "item-based CF" = list(name="IBCF", param=list(k=50)),
  "SVD approximation" = list(name="SVD", param=list(k = 50)))
topn_results = evaluate(e_cv,algorithms,
                        type = "topNList",
                        n=c(seq(10, 100, by = 5)))
```

-   Comment évaluer un modèle ?

## Evaluer les recommendations (topnlist)

### Les métriques

-   TP : est un résultat où le modèle prédit *correctement* la classe *positive*.
-   TN : est un résultat où le modèle prédit *correctement* la classe *negative*.
-   FP : est un résultat où le modèle prédit *incorrectement* la classe *positive*.
-   FN : est un résultat où le modèle prédit *de manière incorrecte* la classe *négative*.

------------------------------------------------------------------------

-   Precision : Quelle proportion d'identifications positives était effectivement correcte ?
    -   $Precision=\frac{TP}{TP+FP}$
-   Rappel : Quelle proportion de résultats positifs réels a été identifiée correctement ?
    -   $Rappel=\frac{TP}{TP+FN}$

------------------------------------------------------------------------

### Récupérer les résultats

```{r,echo=TRUE,results='hide'}
getConfusionMatrix(topn_results[['item-based CF']])[[1]]
```

### Agréger les folds

```{r,echo=TRUE}
avg_ibcf = data.frame(
  avg(topn_results)[["item-based CF"]])[1:5,
                                        c('TP','FP','TN','FN','n')]
```

### Matrice de confusion IBCF

```{r}
knitr::kable(avg_ibcf)
```

## Visualisation ROC / AUC

-   La courbe ROC/AUC permet de mesurer les performances des différents modèles par rapport au modèle aléatoire.

```{r,echo=FALSE,fig.height=6}
plot(topn_results)
```

-   La forme du meilleur modèle théorique ?\
-   Quel est le meilleur alorithme selon l'AUC ?

## Courbe precsision/rappel

```{r}
plot(topn_results,"prec/rec")
```

-   Peut-on faire mieux ?
    -   Méthode hybride.

## Méthode hybride

```{r,echo=TRUE,results='hide'}
algorithms <- list(
  "popular items" = list(name="POPULAR", param=NULL),
   "HYBRID (SVD + POP)" = list(name = "HYBRID", param =
      list(recommenders =list(
          UBCF = list(name = "POPULAR", param = NULL),
          SVD = list(name = "SVD", param = NULL)
        )
      )
  
  ))
e_hybride = evaluate(e_cv,algorithms,
                        type = "topNList",
                        n=c(seq(10, 100, by = 5)))

```

## ROC / AUC

```{r}
plot(e_hybride)
```

-   On peut utiliser en alternance popular ensuite SVD.

## Rappel/precision

```{r}
plot(e_hybride,"prec/rec")
```

## Implémenter un algorithme

-   <https://github.com/cran/recommenderlab/blob/master/R/RECOM_POPULAR.R>
-   Définir une "creator function" qui prend en entré les données
-   Cette fonction réalise le processus d'entrainement
-   Enfin elle implémente une fonction prédict

```{r,echo=FALSE}
.REAL_POPULAR_params <- list(
    normalize="center",
    aggregationRatings=colMeans,
    aggregationPopularity=colSums
)

## always recommends the top-N popular items (without known items)
REAL_POPULAR <- function(data, parameter = NULL) {
  p <- getParameters(.REAL_POPULAR_params, parameter)
  data <- normalize(data, method=p$normalize)
  ratings <- new("realRatingMatrix",
    data = dropNA(t(p$aggregationRatings(data))),
    normalize = data@normalize)
  topN <- new("topNList",
    items = list(order(p$aggregationPopularity(data), decreasing=TRUE)),
    itemLabels = colnames(data),
    n= ncol(data))
  model <- c(list(
    topN = topN,
    ratings = ratings
  ), p)
  predict <- function(model, newdata, n=10,
    data=NULL, type=c("topNList", "ratings", "ratingMatrix"), ...) {
    type <- match.arg(type)
    if(is.numeric(newdata)) {
      if(is.null(data) || !is(data, "ratingMatrix"))
        stop("If newdata is a user id then data needes to be the training dataset.")
      newdata <- data[newdata,]
    }
    if(ncol(newdata) != ncol(model$ratings)) stop("number of items in newdata does not match model.")
    ### create denormalized data for each new user
    newdata <- normalize(newdata, method = model$normalize)
    ratings <- model$ratings[rep(1L, nrow(newdata)),]
    ratings@normalize <- getNormalize(newdata)
    ratings <- denormalize(ratings, getNormalize(newdata))
    rownames(ratings) <- rownames(newdata)
    ### this is because we use populary and not average rating here!
    if(type=="topNList") {
      topN <- model$topN
      topN@items <- structure(
        replicate(nrow(newdata), topN@items, simplify = TRUE),
        names = rownames(newdata))
      topN@ratings <- structure(lapply(1:length(topN@items),
        function(i) as(as(ratings[i, topN@items[[i]]], "matrix"), "vector")),
        names = rownames(newdata))
      topN <- removeKnownItems(topN, newdata)
      topN <- bestN(topN, n)
      return(topN)
    }
    returnRatings(ratings, newdata, type, n)
  }
  ## construct recommender object
  new("Recommender", method = "CUSTOM_POPULAR", dataType = class(data),
    ntrain = nrow(data), model = model, predict = predict)
}
## register recommender
recommenderRegistry$set_entry(
  method="CUSTOM_POPULAR", dataType = "realRatingMatrix", fun=REAL_POPULAR,
  description="Recommender based on item popularity.",
  parameters=.REAL_POPULAR_params)
```
