---
title: "Guide d'utilisation recommenderlab"
output: beamer_presentation
  #pdf_document: default
  #html_document: default
date: "2022-10-28"
---

```{r setup, include=FALSE}
knitr::opts_chunk$set(echo = TRUE)
library("recommenderlab")
library("arules")
```

# Chargement des fichiers

# comment charger les fichiers

```{r}
anime_history <-read.csv("datasets/anime/anime_history.dat",header = TRUE, sep = "\t")
anime_info <-read.csv("datasets/anime/anime_info.dat",header = TRUE, sep = "\t")
anime_ratings <-read.csv("datasets/anime/anime_ratings.dat",header = TRUE, sep = "\t")
```

# Dataframe

## exemple selectionner des colonne diretement par des noms

```{r echo=TRUE}
#on affiche les colonnes(1 à 5) et lignes (1 à 3) de la matrice
anime_ratings[1:5,1:3]
anime_ratings[1:5,c("User_ID","Anime_ID")]
```

# Coercition

La coercition consiste à convertir un objet en une classe donnée. Par défaut, read.csv retourne un data.frame. Il est necessaire de le transformer vers un format adapté pour pouvoir y faire des opérations supplémentaires.

## Coercition du data.frame vers un objet realratingsMatrix

Il est plus facile de selectionner les utilisateurs et les items que l'on souhaite manipuler et les comparer avec les realRattingsMatrix.

```{r}
rrm_anime <- as(anime_ratings,'realRatingMatrix')
##?????
##getRatings(rrm_anime)

getRatingMatrix(rrm_anime[1:10,1:30])

#nombre de rating
nratings(rrm_anime) 
```

```{r}
#nombre de rating par item
head(colCounts(rrm_anime))
```

```{r}

#nombre de rating par utilisateur
head(rowCounts(rrm_anime))
```

```{r}
matrix_rating <- as(anime_ratings,'realRatingMatrix')
class(x = matrix_rating) #on vérifie la classe de l'objet apres la coercition
```

## Méthodes utilisables par ratingMatrix et ses sous-classes

BinaryRatingMatrix ainsi que realRatingMatrix L'interface ratingMatrix implémente de nombreuses méthodes disponibles pour les objets de type Matrix

```{r}
#voir les dimension de la matrice
print("Dimension de la matrice:")
dim(matrix_rating)
# On peut pas vraiment faire la somme de ses colonnes. 
print("Moyenne des Feedbacks:")
# On peut récupérer uniquement la moyenne du feedback.
colMeans(matrix_rating)['Feedback']
```

## Visualisation des notes sur un real ratings matrix

On peut utiliser un real_ratings_matrix pour visualiser les selections.

```{r, fig.width = 10}
image(rrm_anime[1:10,1:30])
```

## Histogramme

On peut utiliser un real_ratings_matrix pour visualiser les selections.

```{r, fig.width = 10}
hist(getRatings(rrm_anime),breaks = 10,labels = TRUE)
# Quelque questions intéressantes : 
# Que dire de la moyenne ? 
```

# Normalisation

La normalisation tente de réduire le biais de notation individuel en centrant les données par ligne. On a le choix d'utiliser une normalisation par centrage (défaut) ou par zscore. Par centre: On soustrait chaque note disponible de la moyenne des notes de cet utilisateur (ligne) On peut normaliser les notes avec la fonction normalize. La fonction prend en argument un objet RealRatingMatrix

```{r}
#normalisation par centre
nrrmx_anime_ratings =  normalize(rrm_anime)
head(getRatings(nrrmx_anime_ratings))
#normalisation par z-score
nzrrmx_anime_ratings <- normalize(rrm_anime, method="Z-score")
head(getRatings(nzrrmx_anime_ratings))
```

## Histogramme des notes normalisées

```{r, fig.width = 10}
hist(getRatings(normalize(
  rrm_anime)),breaks=100)
```

# Binarisation des données

La binarisation permet de réduire la note à un avis posivite (1) ou un avis négative (0).

La facon la plus simple de binariser est d'utiliser as.\

```{r}
#brmx_anime_ratings <- as(anime_ratings,'binaryRatingMatrix')
anime_binary <- binarize(rrm_anime, minRating=4)
class(anime_binary)
getRatings(anime_binary)   

                         
```

# Visualisation binary ratings matrix

On peut aussi visualiser les binary ratings matrix avec la méthode image.

```{r}
image(brmx_anime_ratings[1:10,1:30])
```

# Modèle de recommandation

## Création d'un training set

```{r}
nb_lignes <- dim(brmx_anime_ratings)[1]

validation_set <- brmx_anime_ratings[1,]
trainining_set <- brmx_anime_ratings[2:nb_lignes,]

```

## Création d'un modèle

```{r}
recommender <- Recommender(rrm_anime, method = "popular")
```

## Faire des prédictions

```{r}

```
